【裁判字號】    98,上易,2195
【裁判日期】    981027
【裁判案由】    竊盜
【裁判全文】
臺灣高等法院刑事判決                98年度上易字第2195號
上  訴  人
即  被  告  甲○○
輔  佐  人  乙○○
上列上訴人因竊盜案件，不服臺灣板橋地方法院98年度易字第
221號，中華民國98年7月23日第一審判決（起訴案號：臺灣板
橋地方法院檢察署97年度偵字第34595號），提起上訴，本院判
決如下：
    主  文
原判決撤銷。
甲○○共同竊盜，處拘役肆拾日，如易科罰金，以新臺幣壹仟元
折算壹日。
    事  實
一、甲○○與真實姓名、年籍不詳之成年男子，基於意圖為自己
    不法所有之犯意聯絡，於民國97年12月7 日晚間11時許，至
    丙○○位於臺北縣板橋市○○路○ 段311 巷臨20號之1 之菜
    園內，徒手竊取前開菜園內丙○○所有之芥藍菜78株。適為
    外出購物返回該處之丙○○撞見，因而大聲呼喊喝斥，甲○○及該名成年男子見狀立即往菜園內部逃逸，隔鄰工廠員工
    丁○○等人聞聲亦協助圍捕並報警，嗣經警到場共同圍捕，
    歷經約1小時後，丁○○始發現甲○○躲藏在前開菜園後方
    樹叢中，而查悉上情，並查扣前開竊得之芥藍菜78株。
二、案經蔡清祥訴由臺北縣政府警察局海山分局報請臺灣板橋地
    方法院檢察署檢察官偵查起訴。
    理  由
一、證據能力部分：
  (一)按被告以外之人於審判外之言詞或書面陳述，除法律有規定
    者外，不得作為證據；又被告以外之人於審判外之陳述，雖
    不符合同法第159條之1至第159條之4之規定，但經當事人於
    審判程序同意作為證據，法院審酌該言詞陳述或書面陳述作
    成時之情況，認為適當者，亦得為證據。當事人、代理人或
    辯護人於法院調查證據時，知有第159條第1項不得為證據之
    情形，而未於言詞辯論終結前聲明異議者，視為有前項之同
    意，刑事訴訟法第159條第1項及第159條之5分別定有明文。
    查本判決下列所引用之各該被告以外之人丙○○、丁○○於
    審判外之陳述（包含書面陳述），皆屬傳聞證據，惟被告雖
    知上開證據資料為傳聞證據，但於準備程序及審判期日中均
    表示無意見而不予爭執，且迄至言詞辯論終結前亦未再聲明
    異議，審酌上開證據資料製作時之情況，尚無違法不當及證
    明力明顯過低之瑕疵，亦認為以之作為證據應屬適當，故揆
    諸前開規定，爰逕依刑事訴訟法第159條之5規定，認前揭證
    據資料均例外有證據能力。
  (二)本件認定犯罪事實所引用卷內所有卷證資料，並無證據證明
    係公務員違背法定程序所取得，被告於法院審判程序終結前
    就卷內所有卷證資料之證據能力，均表示無意見，且卷內之
    文書證據，亦無刑事訴訟法第159條之4之顯有不可信之情況
    與不得作為證據之情形，是本件認定事實所引用之下列文書
    等證據，均具有證據能力。
貳、實體部分：
一、上訴人即被告甲○○矢口否認有於前揭時地行竊被害人菜園
    內芥藍菜之事實，辯稱：當天伊騎乘腳踏車運動迷路，因肚
    子痛而於被害人之菜園內拉肚子，竟被誤會是小偷，遭3名
    男女動手毆打，伊並未動手摘取被害人菜園內之芥蘭菜云云
    。輔佐人則辯稱：被害人是串通證人來陷害被告，被告當場
    被人毆打，警察有看到，原本被害人拿出芥蘭菜時，要求警
    察要驗指紋，結果在派出所又改口不要驗指紋，顯示被害人
    確有誣陷被告，輔佐人為被告之夫，現經營地下錢莊，被告
    不可能偷別人的菜，秘密證人因擔心出面指證會遭遇不幸，
    所以將案發當時拍攝之照片放在家中信箱，依照片之畫面可
    知竊嫌為他人，而非被告云云。
二、本院查：
  (一)位於台北縣板橋市○○路○段311巷臨20號之1之菜園係蔡清
    祥所有，其於97年12月7日晚間11時許至菜園巡視時發覺菜
    園內之芥蘭菜共計78株遭人竊取，並以紅色塑膠袋綑綁之事
    實，業據證人即被害人丙○○於警詢、偵查、原審證述綦詳
    （見偵查卷14至15頁、第49頁、原審卷第25-27頁），並有
    贓物認領保管單1紙、97年12月8日拍攝之現場贓物照片6張
    在卷可稽（見偵查卷第25頁、第29-31頁），可見前開菜園
    於上開時地確實有遭人闖入後，並竊取芥蘭菜之事實無誤。
  (二)又查，證人丙○○於前揭時地發現一男一女於上開菜園中摘
    取芥蘭菜，遂呼喊制止，竊嫌立即逃逸，證人丙○○遂大聲
    呼喊抓賊，並見竊嫌中之一人躲入菜園後方樹叢內，證人丁○○聽聞遂於工廠同事10餘人共同參與找尋，不久員警馬東
    陽亦到現場追捕竊嫌，至同年月8日凌晨零食35分許，始經
    證人丁○○於菜園後方大樹下草叢中發現被告跪趴於地上，
    經通知員警當場逮捕被告，並於被告手上發現沾有菜汁及泥
    土，腳上有逃跑產生之泥印等事實，業據證人丙○○、丁○○、馬東陽分別於警詢、偵查、原審審理中結證明確（見偵
    查卷第14至17頁、第19頁、第49至50頁、原審卷第25-26 頁
    、第38-39頁、第58-59頁），並有被告為警查獲後所攝手部
    及所著鞋子照片3張（見偵查卷第32、33頁）及證人3人於原
    審所繪製現場簡圖3紙（見原審卷第28頁、第42頁、第63 頁
    ）在卷可參。經核證人丙○○、丁○○、馬東陽對於其等如
    何發現菜園內財物遭竊、竊嫌逃逸之情形、於現場追捕竊嫌
    之經過、如何於菜園後方樹叢中發現被告及員警在場逮捕被
    告之過程等事實經過，自警詢、偵查及原審審理均互為一致
    之證述，且被告亦坦承案發當時確實騎乘腳踏車至上址，並
    蹲坐於菜園內地上休息，事後經證人丁○○發現，並遭員警
    逮捕，員警並於其手上發現有疑似粉末、泥土等情不諱（見
    偵查卷第10-11頁、第49頁、原審卷第39頁反面），另衡諸
    證人丙○○、丁○○、馬東陽與被告均不相識，亦無怨隙，
    已為被告供陳明確（見偵查卷第12頁、本院卷第49頁反面）
    ，證人馬東陽並為依法執行職務之員警，彼等在偽證重典之
    心理壓力下為上開證述，所證具體且明確，又大致相符，彼
    等上開證言即具可信之依據，是證人丙○○、丁○○、馬東
    陽上開證言堪信為真實，上開犯罪事實，自堪予認定。
  (三)被告雖以前揭情詞置辯，惟查：
  被告經證人丁○○於樹叢內發現時，其衣著完整，臥趴於草
    叢中，並無正在上廁所之情形乙節，已據證人丁○○於原審
    審理時證述明確（見原審卷第58頁反面）。且觀諸被告警偵
    訊筆錄記載，其先於98年12月8日警詢時供稱：我騎稱自行
    車經過該處，因為一時「尿急」所以才就近至該菜園內小解
    ，後來聽到有人大聲呼喊，我就逃跑，接著被一全人圍住並
    報警前來…，我沒有竊取菜園裡的芥蘭菜，因為被害人喊的
    很大聲，我因為害怕所以逃跑…，因為我當時剛好走到該處
    ，因為腳酸所以坐在那裡等語（見偵查卷第10-11頁）；復
    於檢察官同日偵訊時供稱：我當時騎車經過那裡，想上廁所
    ，所以就在那邊「小解」，之後就在那邊休息坐著等語（見
    偵查卷第42頁）；另於97年12月18日偵訊時供稱：我騎腳踏
    車到那邊，因不曾到過板橋不識路，但突然覺得想「拉肚子
    」，所以才進去菜園內方便等語（見偵查卷第49頁），是被
    告就案發當時為何進入被害人菜園一事前後供述內容顯然不
    一致，其上開辯解，應非實情。況本案發生之時間為深夜11
    時餘許，依證人丙○○、丁○○、馬東陽所為證述，渠等在
    前開田地搜尋竊賊期間長達50分鐘至1小時（見原審卷第26
    頁反面、第38頁、第58-59頁反面），證人丁○○於原審時
    尚證稱：丙○○在尋找竊賊過程中十分氣憤，一直喊叫等語
    （見原審卷第59頁），以當時參與搜尋竊賊之人高達10餘人
    ，現場騷動情形不在話下，被告當無可能於此情況下猶然進
    入菜園中如廁，且於如廁完畢後既不現身離去，亦不探詢發
    生何事，而逕自在昏暗樹叢中停留長達50分鐘至1小時之久
    ，顯於常情有違。足徵被告辯稱：伊騎乘腳踏車行經該處，
    因肚子痛而到菜園內拉肚子云云，實屬無稽。
  又本案事發時間為晚間11時餘，時值深夜，事發地點為偏僻
    菜園田地，該處面積合計共約有一甲，菜園旁僅有1支路燈
    ，光線不足，另被害人之菜園周圍設有圍籬，外人難以進入
    ，又在菜園內搜尋竊賊期間，有工人把守菜園四周，並無外
    人於該期間進入菜園等情，業據證人丙○○、丁○○、馬東
    陽證述在卷（見原審卷第26頁、第38-39頁、第59頁），衡
    情一般人當不致於此深夜無端前往前開偏僻菜園內，且依當
    時現場封鎖搜尋之情形，亦可排除無關之人誤入前開菜園之
    可能，抑有進者，依證人丙○○、丁○○所述，當時約有10
    餘人在前開菜園內搜尋竊菜嫌犯長達50分鐘至1個小時，可
    見現場必然有所騷動，他人自無可能於此情況下猶故意進入
    本案菜園內。由此可見前開時、地為警查獲之被告，即為當
    日在丙○○菜園內竊取芥蘭菜後逃逸之人無疑。
  又證人丙○○於原審時證述：當日行竊竊嫌有2人，為1男1
    女，為其發覺後，其中1人逃往菜園後方樹叢跑，後來在離
    其菜園200公尺的偏僻樹叢裡找到被告等情（見原審卷第25-
    26頁）；與證人丁○○所述，渠等搜尋竊賊結果，確實在丙○○菜園後方樹叢發現被告藏匿其中乙節相吻合（見原審卷
    第58頁反面），參以證人馬東陽於原審審理時復證稱：查獲
    被告後，有看見被告手上沾有菜汁及泥土，所以立即拍照，
    被告手上之物並非藥膏，且被告腳上有逃跑產生之泥印等語
    （見原審卷第39頁），佐以證人馬東陽為現職員警，依其智
    識經驗，絕無可能無法辨識被告手上沾染物品為菜汁抑或藥
    膏，其所言自屬可信，被告辯稱其手部物品為富貴手之藥膏
    云云，顯無可採。被告若無竊菜之舉，其手部豈會沾染菜汁
    ，由此益徵被告確有前開竊盜犯行無誤。
  至於被告指稱其於案發現場遭人毆打受傷乙節，固據提出診
    斷證明書1份為憑（偵卷第57頁），然其於警詢時先稱：身
    上的傷是丙○○看到我時所打的，他用木棍、及徒手握拳毆
    打我云云（見偵卷第12頁），於偵查中又稱：我被捉到後，
    他們毆打我云云（見偵卷第50頁）；於原審時另稱：後來有
    3個人跑到我面前，把我拖出來打，還把我拉到樹那邊，說
    要叫警察來云云（見原審卷第17頁反面）；於本院審理時再
    稱：是3個男女來打被告云云（見本院卷第27頁反面），前
    後陳述已見齟齬，且證人丙○○、丁○○均否認有動手毆打
    被告（見偵卷第50頁），證人即員警馬東陽於原審理審理時
    並證稱：我一聽到有人喊叫發現竊嫌時就立刻衝過去，時間
    不到1分鐘，到達後，沒有看見有人打被告，我沒有看見被
    告講他被丙○○打，拖到樹叢的情形，看見被告時被告很虛
    弱，被告用手一直遮著他的臉，我把他手拿下來，看見手上
    有菜汁情形等情甚詳（見原審卷第38 -39頁），證人馬東陽
    之證述顯與被告上開所辯情節相左，難認被告前開辯解為真
    ，不足採信。
  被告及輔佐人嗣於本案審理時雖另提出照片1張（見本院第
    46頁）證明其非案發當時竊嫌，然查關於上開照片之來源，
    被告及輔佐人僅稱係秘密證人所提供，卻未能提供該秘密證
    人之相關資料供本院查證，則前開照片之來源是否合法正當
    ？內容是否正確無誤？即有疑問，況依該照片內容顯示，拍
    攝當時天空明亮，一望即知為日間，此與被害人指訴菜園遭
    竊之時間為夜間11時許截然不同，被告及輔佐人執此照片用
    以證明被告並無上開竊盜犯行，顯有誤謬。
  輔佐人又稱其經營地下錢莊，收入穩定，被告無可能行竊他
    人之芥蘭菜變賣云云。惟查，被告行竊他人財物之動機、目
    的為何，本與其經濟狀況無如必然關連性，縱認輔佐人確實
    收入穩定，顯然與被告是否成立本件犯罪無關，尚難據此即
    謂被告無本件竊盜犯行。
  (四)至於被告聲請再傳喚證人丁○○、員警馬東陽詰問，以明其
    並無竊盜之事實，惟證人丁○○、馬東陽於原審均已結證明
    確，當無再予傳喚作證之必要，附此敘明。
  (五)綜上所述各情，被告所辯各節諉無足採，本件事證明確，犯
    行堪以認定，自應依法論科。
三、核被告甲○○所為，係犯刑法第320條第1項竊盜罪。被告與
    該姓名年籍不詳之成年男子就前開竊盜犯行，有犯意聯絡及
    行為分擔，為共同正犯。原審經審理結果，認被告罪證明確
    ，予以論科，固非無見。但查，依上論述，被告係與該姓名
    年籍不詳之成年男子共同犯之，應係共同正犯，原審主文漏
    未論以共同，自有違誤。被告提起上訴，否認上開犯罪，核
    非可取，但原判決既有上開可議，即屬無可維持，應由本院
    撤銷改判。爰審酌被告為貪圖小利，任意竊取他人財物，所
    竊取之物為芥蘭菜78株，數量非鉅，價值固然不高，然被告
    犯罪後飾詞圖卸，並誣攀證人所為證述為栽贓、偽證，態度
    至為惡劣，並考量被告素行不佳、犯罪之動機、目的、手段
    、智識程度、生活狀況等一切情狀，量處如主文第二項所示
    之刑，並諭知易科罰金之折算標準。
據上論斷，應依刑事訴訟法第369 條第1 項前段、第364 條、第
第299條第1項前段，刑法第28條、第320條第1項、第41條第1項
前段，刑法施行法第1條之1，判決如主文。
本案經檢察官侯千姬到庭執行職務。
中    華    民    國    98    年    10    月    27    日
                  刑事第十八庭審判長法  官  吳鴻章
                                    法  官  曾淑華
                                    法  官  汪梅芬
以上正本證明與原本無異。
不得上訴。
                                    書記官  劉寶鈴
中    華    民    國    98    年    10    月    27    日
附錄本案論罪科刑依據之法條：
刑法第320條
意圖為自己或第三人不法之所有，而竊取他人之動產者，為竊盜
罪，處 5 年以下有期徒刑、拘役或 5 百元以下罰金。
意圖為自己或第三人不法之利益，而竊佔他人之不動產者，依前
項之規定處斷。
前二項之未遂犯罰之。


司法院資訊處製作；財團法人民間司法改革基金會備份。
